【裁判字號】    89,訴,120
【裁判日期】    890719
【裁判案由】    違反毒品危害防制條例
【裁判全文】
臺灣基隆地方法院刑事判決                          八十九年度訴字第一二號
    公  訴  人  台灣基隆地方法院檢察署檢察官
    被      告  甲○○
右列被告因違反毒品危害防制條例案件，經檢察官提起公訴（八十八年度偵緝字第三
三九號），本院判決如左：
    主      文
甲○○共同販賣第二級毒品，累犯，處有期徒刑肆年陸月。
扣案之安非他命參參點肆肆公克沒收銷燬之。
    事      實
一、甲○○曾於民國（下同）八十六年間因違反麻醉藥品管理條例案件，經本院判處
    有期徒刑五月確定，甫於八十六年十一月十三日執行完畢。猶不知悔改，竟於八
    十八年二月二日二十一時許，由甲○○騎乘其所有之車牌號碼ＲＺＰ—九七一號
    輕型機車後載乙○○（另案在台灣台北監獄戒治所強制戒治中，未據起訴），一
    同前往基隆市○○○路十四巷六號前，由乙○○與二名年籍姓名不詳之男子接洽
    販賣第二級毒品安非他命情事（當時甲○○並不知情），談妥後，甲○○復載乙
    ○○前往位於基隆市成功市場附近不明處所，乙○○取出安非他命一包，持交甲
    ○○令其在前往基隆市○○○路十四巷六號前，將該安非他命交與該二名買主，
    並允諾事成後給甲○○安非他命作為報酬，甲○○因貪圖小利，竟基於與乙○○
    共同販賣安非他命之犯意聯絡，於同日二十三時三十分許將該包安非他命持往基
    隆市○○○路十四巷六號前，欲交付予該二名男子之際，為警當場查獲，並扣得
    其販賣之安非他命一包（淨重三三點四四公克）。
二、案經內政部警政署水上警察局第二警察隊報請台灣基隆地方法院檢察署檢察官偵
    查起訴。
    理      由
一、訊據被告甲○○固坦承於右揭時地持有安非他命為警查獲等情不諱，然矢口否認
    有何販賣毒品犯行，並辯稱：「我沒有賣安給乙○○。」、「那天晚上他叫我載
    他到街上約七、八時左右，到成功橋下，他有二個朋友從台北來，那二人我不認
    識，然後他又叫我載他到成功市場，然後他丟一包安給我，叫我交給那二人，然
    後就被抓到了，他只叫我送過去，我也不知道重量、價格多少‧‧‧。」云云，
    辯護人之辯護意旨則以：本件將被告與證人乙○○送往法務部調查局鑑定有無說
    謊反應，其結果係被告就「安非他命係乙○○所有」問題上未呈說謊反應，而是
    證人乙○○就「向被告買安」之問題上則呈說謊反應，況如被告果真在販賣安非
    他命，則當廣肆販賣，以符實益，但本案除證人乙○○之指述外，並無他人指證
    被告販毒，此與經驗法則顯然有違，可知證人乙○○之證言不具證明力等語。然
    查：
    （一）被告於右揭時地持有安非他命遭警查獲之事實，業據證人即當時查獲本件
          犯行之警員丙○○結證屬實，而扣案之物經送往法務部調查局鑑定結果為
          第二級毒品甲基安非他命，淨重三三點四四公克，有該局八十八年七月三
          十日（八八）000000000號檢驗通知書在卷可稽，是被告之自白
          與事實相符，應堪信為真實。
    （二）按測謊鑑定，係依一般人在說謊時，會產生遲疑、緊張、恐懼、不安等心
          理波動現象，乃以科學方法，由鑑定人利用測謊儀器，將受測者之上開情
          緒波動反應情形加以紀錄，用以分析判斷受測者之供述是否違反其內心之
          真意而屬虛偽不實。故測謊鑑定，倘鑑定人具備專業之知識技能，復基於
          保障緘默權而事先獲得受測者之同意，所使用之測謊儀器及其測試之問題
          與方法又具專業可靠性時，該測謊結果，如就有利之供述，經鑑定人分析
          判斷有不實之情緒波動反應，依補強性法則，雖不得作為有罪判決之唯一
          證據，但非無證據能力，仍得供裁判之佐證，其證明力如何，事實審法院
          有自由判斷之職權；反之，若其有利之供述，經鑑定並無任何虛偽供述之
          情緒波動反應，又無其他合法之積極證據足以證明該部分之犯罪事實時，
          即可印證其真實性，非不得為有利於受測者之認定（最高法院八十八年度
          台上字第二九三六號判決參照）。經查，本件被告經法務部調查局就「林
          宏諭曾交付安非他命。」及「查獲之安非他命不是他的。」等二個問題，
          經測試無情緒波動反應，應未說謊；反之案外人乙○○就「其未交付安非
          他命予甲○○。」及「查獲之安非他命不是他的。」等二個問題上，經測
          試呈情緒波動反應，應係說謊等情，有該局八十九年四月六日（八九）陸
          （三）字第八九０一四０七九號鑑定通知書在卷可稽，依上開最高法院判
          決意旨，本院自得將前揭測謊鑑定報告採為判決之依據。次查，毒品危害
          防制條例第十六條就誣告他人犯該條例之罪，處以其所誣告之刑，其處罰
        甚重，若確非案外人乙○○將扣案之安非他命交予被告（亦即扣案之安非
          他命為被告所有），則被告大可另外捏稱綽號某某所交付，而不須冒嗣後
          與案外人乙○○對質時可能被識破，而遭處以所誣告之刑之風險。再查，
          案外人乙○○雖一再堅稱其於案發當日不在基隆，惟並不能舉出確切之證
          據以供本院調查，尚難使本院相信其於案發當日確實不在基隆。從而，本
          院認為扣案之安非他命應係案外人乙○○所有，並將之販賣予他人，而其
          將扣案之安非他命交予被告，再由被告交予該二名年籍姓名不詳之買主，
          是被告前揭此部分之辯解應可採信，則所應審究者為被告是否有與案外人
          乙○○基於共同販賣安非他命之犯意聯絡，而將扣案之安非他命交予買主
          等情。
    （三）按所謂共同正犯，係指兩個以上之行為人，在主觀上必須具備共同之行為
          決意，亦即各個參與者間必須對犯罪之實施，形成共同行為之意思決定，
          而客觀上須參與共同之構成要件行為實施。又各行為人間之共同行為決意
          ，通常係在著手實行行為前即已形成，但亦有可能於行為實行中始形成者
          ，此種於行為當中始形成共同行為決意之共同正犯，在學說上稱為相續之
          共同正犯。次按，所謂販賣行為，並不以販入之後復行賣出為要件，只要
          以營利為目的，將禁藥購入或賣出，有一於此，其犯罪即為完成（最高法
          院六十七年台上字第二五００號判例參照）。經查，被告自警訊迄本院審
          理中，均明白供稱伊明知案外人乙○○令其交付之物為安非他命，足證被
          告明知案外人乙○○係販賣安非他命予他人牟利，惟被告竟不思拒絕以避
          免惹禍上身，僅因貪圖小利（被告於警訊及偵審中均供稱將安非他命交予
          買主後，案外人乙○○會給伊一點安非他命作為報酬），即應案外人林宏
          諭之請求，基於與案外人乙○○販賣安非他命之犯意聯絡，將扣案之安非
          他命交予買主，參諸上開說明，被告係於行為中方與案外人乙○○形成販
          賣安非他命之犯意聯絡，並有販賣安非他命之行為分擔，是被告即為販賣
          安非他命之相續共同正犯。次查，案外人乙○○與被告雖尚未將扣案之安
          非他命售出，惟案外人乙○○既已以營利之目的購入安非他命，衡諸前揭
          最高法院判例意旨與共同正犯一人既遂全部既遂之法理，應認渠等販賣安
          非他命之犯行已屬既遂。是本件之事證明確，被告之犯行洵堪認定，自應
          依法予以論科。
二、核被告甲○○所為係犯毒品危害防制條例第四條第二項之犯賣第二級毒品罪。被
    告與案外人乙○○就上揭犯行，有犯意之聯絡與行為分擔，皆為共同正犯。查被
    告曾於民國（下同）八十六年間因違反麻醉藥品管理條例案件，經本院判處有期
    徒刑五月確定，甫於八十六年十一月十三日執行完畢，有本院被告全國前案紀錄
    表可稽，被告於有期徒刑之執行完畢後，五年內再犯本件有期徒刑以上之罪，為
    累犯，依法應加重其刑。又被告供出毒品來源係乙○○提供因而破獲，應依毒品
    危害防制條例第十七條減輕其刑，其法定刑無期徒刑部分，應依刑法第六十五條
    第二項減輕之。依法應先加後減。爰審酌被告犯罪之動機、目的在於獲取小利，
    品行不佳，犯罪所生之危害非輕，犯罪後猶飾詞卸責、態度不佳等一切情狀，量
    處如主文所示之刑。扣案之安非他命一包（淨重三三點四四公克）屬違禁物，應
    依毒品危害防制條例第十八條第一項前段沒收銷燬之。
三、公訴意旨另以：被告自八十七年十月下旬起，分別在基隆市和平島公園及被告住
    處連續販賣安非他命於乙○○及其他年籍姓名不詳之人施用，因認被告涉有連續
    販賣第二級毒品安非他命罪嫌。經查，公訴人認被告涉有連續販賣安非他命犯行
    ，無非以案外人乙○○之指述與扣案之安非他命為其論據，惟扣案之安非他命係
    屬案外人乙○○所有，已如前述，則案外人乙○○應無向被告購買安非他命之必
    要，且本件除案外人乙○○之指述外，並無他人指述被告涉有販賣安非他命犯行
    ，參諸被告與案外人乙○○之立場對立，則案外人乙○○之陳述是否可信，即非
    無疑，且二人經測謊結果，被告未說謊，而乙○○反有說謊之現象，有右述鑑定
    通知書可按，被告辯稱未賣安非他命於案外人乙○○等語尚堪採信。公訴人認被
    告此部分涉有連續販賣第二級毒品安非他命罪即有未合，此外，復查無其他積極
    證據證明被告確有公訴人所指此部分犯行，惟公訴意旨認此部分與前揭論罪科刑
    之販賣第二級毒品罪間有連續犯之裁判上一罪關係，爰不另為無罪之諭知。
據上論斷，應依刑事訴訟法第二百九十九條第一項前段、毒品危害防制條例第四條第
二項、第十八條第一項前段、第十七條、刑法第二十八條、第四十七條，判決如主文
。
本案經檢察官周啟勇到庭執行職務
中      華民      國      八十九      年      七    月    十九    日
                                      臺灣基隆地方法院刑事第三庭
                                              法  官  林  火  炎
右正本證明與原本無異。
對於本件判決如有不服，應於收受送達後十日內，向本院提出上訴書狀，上訴於臺灣
高等法院，並按他造當事人之人數附具繕本。
                                              書記官  王  月  娥
中      華      民      國      八十九      年      七    月   二十一   日
【附錄論罪法條】
 毒品危害防制條例第四條第二項
    製造、運輸、販賣第二級毒品者，處無期徒刑或七年以上有期徒刑，得併科新臺
    幣七百萬元以下罰金。


司法院資訊處製作；財團法人民間司法改革基金會備份。
